臺灣臺南地方法院刑事裁定
111年度毒聲字第481號
聲  請  人  臺灣臺南地方檢察署檢察官
被      告  李迎禎


上列被告因違反毒品危害防制條例案件（111年度撤緩毒偵字第1
77、178號），經檢察官聲請觀察、勒戒（111年度聲觀字第374
號），本院裁定如下：
    主  文
李迎禎施用第二級毒品，令入勒戒處所觀察、勒戒。
    理  由
一、本件聲請意旨略以：被告李迎禎基於施用第二級毒品甲基安
    非他命之犯意，分別為下列施用毒品行為：㈠於民國109年3
    月19日20時許，在位於臺南市○○區○○路000號「沐府海旅」4
    樓AF5號房内，以將甲基安非他命放置在毒品吸食器内燒烤
    ，吸食所產生煙霧之方式，施用甲基安非他命1次。嗣經警
    於同日20時31分許，在臺南市中西區金華路與中正路口，發
    現被告所乘坐而由友人潘明宏（為警另案偵辦中） 所駕駛
    之車牌號碼000-0000號租賃小客車未開大燈，為警攔查，經
    警徵得其同意後採尿送驗，結果呈安非他命、甲基安非他命
    陽性反應；㈡於110年5月5日10時許，在其位於臺南市○○區○○
    ○路000巷00○0號住處内，以將甲基安非他命放入玻璃球内用
    火燒烤吸食產生煙霧之方式，施用甲基安非他命1次，嗣於
    同年月7日16時7分許經臺灣臺南地方檢察署（下稱臺南地檢
    署）觀護人採集其尿液送驗，結果呈安非他命、甲基安非他
    命陽性反應。上開犯罪事實，業據被告於警詢時及偵查中均
    坦承不諱，並有採尿同意書、臺南市政府警察局第二分局偵
    辦毒品危害防制條例案送驗尿液年藉對照表（編號：109N06
    2)、臺南市政府衛生局檢驗結果報告(檢體名稱：109N062)
    、臺南地檢署施用毒品犯尿液檢體監管紀錄表（尿液檢體編
    號: 000000000)及台灣檢驗科技股份有限公司高雄濫用藥物
    實驗室110年5月25日濫用藥物檢驗報告（檢體編號：000000
    000）各1份在卷可佐，被告上揭2次施用毒品犯行，洵堪認
    定。核被告就㈠、㈡所為，均係犯毒品危害防制條例第10條第
    2項之施用第二級毒品罪嫌，爰依同條例第20條第1項，聲請
    裁定將被告送勒戒處所觀察、勒戒等語。
二、按毒品危害防制條例第24條規定於109年1月15日修正公布，
    於110年5月1日生效施行，依毒品危害防制條例第35條之1第
    1款規定，偵查中之案件，由檢察官依修正後規定處理。查
    被告於聲請意旨㈠施用第二級毒品犯行行為時，毒品危害防
    制條例第24條尚未修正公佈施行，其犯行雖於該條規定施行
    前，經臺南地檢署檢察官以109年度毒偵字第1305號為附命
    戒癮治療之緩起訴處分確定，緩起訴期間自109年7月29日至
    111年7月28日止，嗣因被告於緩起訴期間，因未按時至臺南
    地檢署報到接受採尿，而經檢察官以111年度撤緩字第143、
    144號撤銷緩起訴處分（併同聲請意旨㈡施用毒品犯行部份之
    緩起訴處分），並依修正後即現行毒品危害防制條例第24條
    規定，於111年5月25日以111年度撤緩毒偵字第177、178號
    另行分案偵查，而提起本件之聲請，有臺南地檢署檢察官緩
    起訴處分書、撤銷緩起訴處分書及臺灣高等法院被告前案紀
    錄表1份在卷足憑，此部分事實應堪認定。是時毒品危害防
    制條例第24條修正條文，已經生效施行，檢察官應適用修正
    後即現行法規定處理。依毒品危害防制條例第24條修正理由
    說明：「緩起訴處分是利用機構外之處遇，協助施用毒品者
    戒除毒癮，為達成戒除毒癮之目的，於撤銷緩起訴處分後，
    宜由檢察官依法繼續偵查或起訴，亦即仍有現行條文第20條
    觀察、勒戒及強制戒治制度之適用，俾利以機構內之處遇方
    式協助其戒除毒癮，亦得為不同條件或期限之緩起訴處分，
    爰參考刑事訴訟法第253條之3第1項規定，修正第2項規定。
    」足見依現行法規定，檢察官於撤銷緩起訴處分後，應依法
    繼續偵查，且得視個案情況，予以不同條件之緩起訴處分，
    或聲請觀察、勒戒，而有別於修正前之規定。
三、次按109年1月15日修正公布，同年7月15日施行之毒品危害
    防制條例所採行之毒品政策，係以「觀察、勒戒或強制戒治
    」（即機構內處遇）及毒品條例第24條「附命完成戒癮治療
    緩起訴」（即機構外處遇）之雙軌制治療處遇，本次修正之
    毒品條例第24條已擴大對施用毒品者，能視個別情況給予繳
    納處分金、義務勞務、心理輔導或其他預防再犯措施等，顯
    然對被告較為有利之多元化緩起訴處遇精神。故法院若認檢
    察官未及審酌被告有無不適合附命完成戒癮治療等緩起訴處
    分情形，倘逕予裁定觀察、勒戒，對被告顯然不利或有失公
    平，即宜由檢察官再行斟酌。倘被告本次再犯施用毒品，距
    其最近1次觀察、勒戒或強制戒治執行完畢釋放後，已逾3年
    ，無論其間有無再犯，既均能依毒品條例第20條第3項或第2
    4條規定處理，舉重以明輕，倘僅經檢察官為「附命（戒癮
    治療）緩起訴」而非起訴、判刑，不論有無完成戒癮治療，
    均不等同已接受過觀察、勒戒處遇，若其再犯，更有由檢察
    官依個案情況適用毒品條例第20條第3項或第24條規定之餘
    地（最高法院110年度台上字第5288號判決意旨參照）。
四、再按「毒品危害防制條例所規定之「觀察、勒戒」程序，係
    針對受處分人所為保安處分，目的在戒除行為人施用毒品身
    癮及心癮，以達教化與治療之目的，其立法意旨在幫助施用
    毒品者戒毒，性質上為一療程，而非懲罰，並屬強制規定，
    除檢察官審酌個案情形，依同條例第24條第1項為附命完成
    戒癮治療之緩起訴處分外，凡經檢察官聲請法院裁定將被告
    送勒戒處所觀察、勒戒者，法院僅得就其聲請審查被告是否
    有施用毒品之行為，以及被告是否為「初犯」或為觀察、勒
    戒、強制治療執行完畢後「5年內再犯」（修法前）而為准
    駁之裁定，並無自由斟酌以其他方式替代或得以其他原因免
    予執行之權。而所謂「緩起訴之戒癮治療」，係由檢察官審
    酌個案情形，依毒品危害防制條例第24條規定，改以緩起訴
    處分方式轉介毒品施用者前往醫療院所治療。惟是否給予被
    告為附命完成戒癮治療之緩起訴處分，事屬刑事訴訟法第25
    3條之1第1項及第253條之2第1項第6款特別賦予檢察官之職
    權，非法院所得審酌，被告亦無聲請檢察官為緩起訴之權利
    ，檢察官即使未為此部分理由之說明，於法亦無不合」（臺
    灣高等法院暨所屬法院107年法律座談會刑事類提案第22號
    多數意見參照）。
五、本院經核上開卷內證據資料，堪認被告上揭2次施用第二級
    毒品犯行屬實。又被告本件施用第二級毒品犯行雖曾受命附
    戒癮治療之緩起訴處分，然上開戒癮治療尚未完成，其緩起
    訴處分即因被告未依處分命令遵期報到驗尿而遭撤銷，有其
    觀護卷宗在卷可稽。本院認被告顯有不適合附命完成戒癮治
    療緩起訴處分情形，且無從認為被告等同已受「觀察、勒戒
    」執行完畢。再者，被告未曾因施用毒品案件，經法院裁定
    送勒戒處所執行觀察、勒戒，有前揭案被告前案紀錄表1份
    卷附可參，揆櫫前揭最高法院判決意旨，被告既未接受「觀
    察、勒戒」之處遇且執行完畢，本件聲請人依修正後即現行
    毒品危害防制條例第24條、第20條第1項聲請裁定將被告送
    勒戒處所執行觀察、勒戒為有理由，且與法無不合，應予准
    許。
六、應依毒品危害防制條例第20條第1項，裁定如主文。
本案經檢察官吳維仁聲請裁定觀察勒戒。　　　　
中　　華　　民　　國　　111 　年　　6 　　月　　2 　　日
　　　　　　　　　刑事第三庭    法　官　陳振謙
以上正本證明與原本無異。
如不服本裁定，應於送達後5日內，向本院提出抗告狀。
　　　　　　　　　　　　　　　　書記官　黃憶筑
中　　華　　民　　國　　111 　年　　6 　　月　　2 　　日